臺灣高雄地方法院刑事判決　　　　　　 93年度交易字第279號
公　訴　人　臺灣高雄地方法院檢察署檢察官
被　　　告　丙○○　男　53歲.
上列被告因業務過失傷害案件，經檢察官提起公訴（93年度偵字
第4816號），本院判決如下：
    主  文
丙○○無罪。
    理  由
一、公訴意旨略以：被告丙○○為職業計程車駕駛，為從事駕駛
    業務之人，於民國91年11月27日傍晚，駕駛車號ＺＩ─696
    號營業小客車，沿高雄縣大樹鄉○○○○道路，由南往北方向
    行駛，於同日17時50分許，行至台21線與新田路交岔路口時
    ，理應注意汽車行駛至交岔路口時，轉彎車應讓直行車先行
    ，而依當時夜間道路有照明，天氣晴朗，路面乾燥、無缺陷
    亦無障礙物，視距良好，並無不能注意之情事，適乙○○騎
    乘車號ＯＳＶ─759 號重型機車，亦沿台21線道路由南往北
    方向直行於內側車道，丙○○原行駛在乙○○之右側，詎丙○○於進入前揭交岔路口時，竟疏於注意，貿然加速行駛並
    左轉欲進入新田路，乙○○見狀煞車未及，機車車頭撞擊丙○○之小客車之左後方保險桿，因而人車倒地並受有左脛骨
    平台骨折、左膝韌帶鬆弛之傷害，因認被告涉犯刑法第28 4
    條第2 項前段之業務過失傷害罪嫌等語。
二、按犯罪事實應依證據認定之，無證據不得認定犯罪事實；不
    能證明被告犯罪者，應諭知無罪之判決，刑事訴訟法第154
    條第2 項、第301 條第1 項分別定有明文。而認定犯罪事實
    ，所憑之證據，雖不以直接證據為限，間接證據亦包括在內
    ，然無論直接或間接證據，其為訴訟上之證明，須於通常一
    般之人均不致於有所懷疑，而得確信其為真實之程度者，始
    得據之為有罪之認定，倘其證明尚未達到此一程度，而有合
    理性懷疑之存在時，即無從為有罪之認定，此亦有最高法院
    76年臺上字第4986號判例可資參照。
三、公訴意旨認被告丙○○涉犯業務過失傷害罪嫌，係以：
  (一)被告丙○○之陳述，可以證明事發前被告行駛在告訴人右側
    ，至路口時被告左轉，告訴人之車頭因而撞擊被告左後方保
    險桿，被告違反道路交通安全規則第102 條第1 項第6 款之
    規定。
  (二)告訴人乙○○之指訴，可證明事發前被告行駛在告訴人右側
    ，至路口時被告左轉，雙方車輛因而擦撞，致告訴人受傷。
  (三)道路交通事故現場圖、照片8 張，可證明被告與告訴人於前
    開時地發生擦撞，告訴人之機車車頭及被告之汽車左後方保
    險桿有擦撞痕跡。
  (四)旗山醫院診斷證明書、屏東市國仁醫院診斷證明書，可證明
    告訴人因本件車禍受有傷害。
四、本件訊據被告丙○○固坦承於91年11月27日傍晚，駕駛ＺＩ
    ─696 號營業小客車，沿高雄縣大樹鄉○○○○道路，由南往
    北方向行駛。於同日17時50分許，行至台21線與新田路交岔
    路口。告訴人乙○○騎乘車號ＯＳＶ─759 號重型機車，於
    上述時間，沿同上路段沿同向行駛，行經上述路口，撞及其
    所駕駛之營業小客車，於倒地後受傷等事實，但否認有何過
    失，辯稱：「我車子行駛在告訴人之前面，我沒有行駛在慢
    車道，我當時是要往佛光山方向，事故發生後，是我去報警
    。而且當時是下午五點多，天色光線良好，而且我當時要左
    轉時，他機車撞過來，撞到我的車子之保險桿破裂，可見當
    時告訴人車速很快，我認為證人乙○○證詞皆不實在。我直
    線行駛，往佛光山方向轉彎，我車子減速，注意對向有無來
    車，我有打方向燈，還沒有轉彎時，告訴人他就撞上來了，
    我稍微停頓一下，將車子開到旁邊，就下車處理，將告訴人
    扶到馬路旁邊，就去報警。我認為對方機車不能騎乘在汽車
    快車道，他從後面追撞我」等語。經查：
  (一)證人即告訴人乙○○於本院審理時具結後證稱：「（檢察官
    問：是否於起訴書所述時間騎乘機車在台21線與新田路交岔
    路口？）是的。（檢察官問：當天是由南往北方向行駛？）
    是的。（檢察官問：你當時行駛在哪個車道？）機車道上面
    ，就是慢車道上面。（檢察官問：當時時速？）大概60、70
    公里左右。（檢察官問：當時被告之自小客車是在你的前面
    或是後面？）在右前方。（檢察官問：他在哪個車道？）他
    行駛在慢車道上。（檢察官問：當時車禍如何發生？）被告
    他右轉進入慢車道，他可能發現轉錯車道，所以又要左轉回
    來，所以我才這樣子撞到他的車子。（檢察官問：撞到何處
    ？）撞到他車子駕駛座左後方即靠行李箱左側，沒有撞到保
    險桿，因為撞到之後，我就被救護車載走，當時我姐姐在那
    邊幫我處理現場情形。（檢察官問：當時車禍發生後，被告
    有無停車下來？）有，但是他停下來時，車子已經轉到往佛
    光山那個方向去。（檢察官問：當時是誰去報警？）是有一
    個年輕人幫我報警，我不知道是否就是計程車裡面之同車的
    人，我記得有一個人問我要不要報警，我說要，他就去幫我
    報警。（檢察官問：當初被告是要轉彎，有無打方向燈？）
    我已經沒有印象，當時天色已經接近晚上，又沒有很亮，我
    沒有印象。（檢察官問：被告要右轉進入慢車道，後來因為
    發現轉錯，又左轉回來，當時距離你的機車多遠？）我忘記
    了。（審判長問：對於被告之陳述有何意見？）對於被告陳
    述之撞擊點有意見，如果撞到他車子正後方，不可能有滑行
    痕跡。就是因為撞到車子之油箱附近，才有滑行痕跡」等語
    （參本院94年5 月26日審判筆錄第3 至4 、11頁）。是由證
    人乙○○證詞，可知渠係證稱騎乘上述機車，沿高雄縣大樹
    鄉○○○○道路，由南往北方向行駛，行駛於外側慢車道。而
    被告駕駛上述營業小客車，沿同上道路由南往北方向行駛，
    行駛於證人乙○○騎乘機車右前方。嗣於於前述時間，被告
    駕駛前述車輛行至台21線與新田路交岔路口時右轉，可能發
    現轉錯車道立即左轉回來，渠機車前方撞及被告所駕駛營業
    小客車左後方油箱蓋處，之後機車滑行等情。
  (二)證人戊○○於本院審理時於具結後證稱：「（被告問：當時
    你看到發生車禍之經過為何？）當時我坐在車上，不知道為
    何突然「碰」一聲，有外力從車子後面撞過來，後來我就看
    到機車騎士躺在旁邊，我們就馬上下車查看，然後報警處理
    。（檢察官問：當天是包被告之計程車去佛光山？）是的。
    （檢察官問：以前是否認識丙○○？）不認識，是車禍那天
    他問我，如果以後訴訟上有問題，要請我出庭作證。（檢察
    官問：車禍當天，你坐在哪裡？）我坐在車子後座。（檢察
    官問：車禍之前，丙○○車子行駛在快、慢車道？）是直線
    行駛，但是沒有注意是在快、或是慢車道。（檢察官問：轉
    過去佛光山之前，你有無發現計程車司機在找路？）沒有，
    他知道路。（檢察官問：車禍之前，有無看到告訴人乙○○
    騎乘之機車？）我沒有注意到。我躺在車子後面，當時我很
    累。（檢察官問：車禍時，是丙○○要轉彎過去佛光山路口
    那邊發生？）是的。（檢察官問：當初乙○○機車是從計程
    車車子後面撞過來？）是的。（審判長問：你坐車時，車子
    都是直行？）是的。（審判長問：撞到時，計程車有無移動
    過？）有。（審判長問：如何移動？）撞到後，計程車還沒
    有馬上開到旁邊，當時計程車是停下來，停在往佛光山之方
    向。只是稍微靠旁邊一下。（審判長問：被機車撞到時，計
    程車已經開始轉彎了沒？）我沒有注意。（審判長問：當時
    是誰報警？）當時因為被告手機沒有電，是借我的手機去報
    警的」等語（參本院94年5 月26日審判筆錄第8 至10頁）。
    是由證人戊○○之上述證詞，可知渠係證稱於案發當日，搭
    乘被告所駕駛之前述營業小客車欲至佛光山，沿前述道路直
    行，且一路直行。但渠未注意係行駛於內側或外側車道。當
    時渠坐於該車之後方，突然聽聞「碰」一聲，發覺有外力從
    車子後面撞過來，之後看到機車騎士（即告訴人）躺在旁邊
    ，當天被告並無找路之情形，車禍係於被告轉彎過去佛光山
    路口處發生，車禍發生後，被告之車輛稍微停靠在往佛光山
    之方向等情。
  (三)證人即處理本件車禍之員警甲○○於本院審理時於具結後證
    稱：「（檢察官問：本件案發當時在台21線與新田路發生之
    車禍是你處理？）是的。（檢察官問：這件當時是誰報警？
    ）經過勤務中心通報我們，我們才過去。（檢察官問：過去
    現場後，發現什麼情形？）我們去的時候，機車已經躺在路
    口中央，靠近快車道，計程車已經移動到旁邊去，告訴人乙○○已經被救護車送醫，我們就根據現場的人及狀況製作筆
    錄、及現場圖。（檢察官問：當時被告有無在場？）有的。
    （檢察官問：你們到現場時，當時光線如何？）昏暗。（檢
    察官問：當時機車是倒在路口中央之快車道上？）就是靠近
    路口中央靠近快車道，如我所做的現場圖。（檢察官問：現
    場刮地痕之起點也是在快車道？）是的。（檢察官問：當時
    有無檢視那輛計程車之撞擊點？）就是車子之左後保險桿那
    邊。（檢察官問：當時機車撞擊之位置？）就是在機車前車
    頭。（審判長問：處理本件車禍事故有無檢查計程車左後靠
    近油箱蓋之部分有無撞擊之痕跡？）有，事故發生後，我有
    檢視該輛計程車之四週，除了保險桿外，其他地方沒有明顯
    之撞擊痕。左側、及右側我都檢查過了。（審判長問：本件
    車禍現場圖是你繪製？）是的。（審判長問：機車之刮地痕
    是否如現場圖？）是的，現場圖所畫的刮地痕是機車之刮地
    痕，而且有卷附之照片為證」等語（參本院94年5 月26日審
    判筆錄第5 至7 頁）。是由證人甲○○之上述證詞，可知渠
    係證稱渠據報到場後，發覺機車躺在路口中央，靠近快車道
    ，計程車已移動到旁邊，現場刮地痕係機車之刮地痕，刮地
    痕之起點，係在快車道，撞擊點係位於計程車之左後保險桿
    ，機車則位於車頭部分。且渠檢視計程車四周，除了後保險
    桿外，其他地方均沒有明顯之撞擊痕跡等情。
  (四)觀諸警卷所附之道路交通事故現場圖、道路交通事故調查報
    告表（一）、（二），及道路交通事故現場蒐證照片所示（
    參警卷第13至21頁），可知告訴人騎乘之機車，係倒於台21
    線與新田路交岔路口，靠近路口中央快車道之處。機車之刮
    地痕起點，係位於機車倒地處往南之快車道上，刮地痕之長
    度為4.1 公尺（參警卷第13頁）。而被告所駕駛之營業小客
    車之左後保險桿有擦痕（參警卷第17頁下方照片），告訴人
    騎乘機車之車頭檔泥板破裂（參警卷第19頁照片）。至上述
    營業小客車之車身其餘部位，未有明顯之擦撞痕跡（參警卷
    第18頁照片）。復徵諸證人甲○○之證詞，可知本件車輛之
    撞擊點，係位於該營業小客車之左後保險桿，及機車之車頭
    部分。雖告訴人乙○○堅稱渠之機車撞及被告營業小客車之
    左後方靠由箱蓋處等語，但依據前述照片所示，該部位並未
    有擦撞痕跡，且證人甲○○到場檢視營業小客車之四周後，
    除前述保險桿外，並亦未發覺他處有擦撞痕跡，足見告訴人
    乙○○此節指訴為虛，不足採信。
  (五)復徵之其前述道路交通事故現場圖、道路交通事故調查報告
    表及照片所示，告訴人之機車係倒於上述交岔路口中央靠快
    車道之處，機車刮地痕起點，亦係位於機車倒地處南方之快
    道上。而依據物理之慣性，復衡酌證人戊○○證稱被告知道
    往佛光山之道路，並未有找路之情形等語，可見被告駕駛前
    述營業小客車，沿上路道路由南往北方向之快車道上行駛，
    行經前述交岔路口，欲左轉新田路往佛光山方向行駛，在等
    待對向車道之車輛時，適有被告騎乘機車，行駛於上述道路
    同向快車道，自後撞及被告營業小客車之左後保險桿後，機
    車倒地往前滑行4.1 公尺後停止，方於上述路段之快車道上
    ，留下前述刮地痕等事實，應可認定。否則，果若告訴人乙○○之指訴為真，渠騎乘之機車，係撞及甫左轉之被告營業
    小客車左後方油箱蓋處，依據物理慣性，告訴人之機車應為
    被告營業小客車左轉力道所牽引而往左側偏移後倒地，焉能
    往前滑行數公尺之遠？再者，果真撞及被告營業小客車之上
    述部位，為何未留有撞擊痕跡？由此可見，被告前述指訴為
    虛，不能採信。
  (六)至公訴人以被告於偵查時陳稱：「我騎在他右邊」等語（參
    偵卷第7 頁），認定被告於肇事前係位於告訴人機車之右邊
    ，於前述路口左轉，導致告訴人之機車撞及上述營業小客車
    之左方保險桿，而認被告有過失。但查，被告於警詢、本院
    審理時，均陳稱行駛於內側車道，至該路口欲左轉至佛光山
    等語，而被告於檢察官訊問時，復陳稱：「他騎在快車道上
    ，我車子的左後保險桿跟他機車前方撞倒」等語（參偵卷第
    7 頁），可見被告之真意應係其駕駛營業小客車，行駛於上
    述路段內側車道。再徵之上述論證，可見被告於偵查時陳稱
    ：「我騎在他右邊」等語，實屬一時口誤之情，應可認定，
    尚不能據此而遽認被告有過失。
  (七)按轉彎車應讓直行車先行，道路交通安全規則第102 條第1
    項第6 款前段定有明文。又按慢車應在劃設之慢車道上靠右
    側順序行駛，在未劃設慢車道之道路，應靠右側行駛，同規
    則第124 條第2 項前段亦著有明文。是本件告訴人騎乘上述
    機車，行駛於上述路段之快車道上，已屬違規，竟仍於被告
    駕駛上述營業小客車，搭載證人戊○○，行經上述交岔路口
    ，欲左轉新田路時，貿然往前行駛，撞及該營業小客車左後
    方保險桿後人車倒地受傷。而被告駕駛前述營業小客車，行
    駛於由南向北之快車道上，並無違規之情事，而其行經前述
    路口左轉，正在等待對向車道車輛通過後，欲左轉之際，為
    行駛於其營業小客車後方，由告訴人所騎乘之機車所撞及，
    其並無應注意能注意而不注意之過失可言。
五、綜上所述，公訴人所指各節，均不足以證明被告犯有過失傷
    害罪。此外，復查無其他積極證據足資證明被告有何公訴人
    所指之過失傷害犯行，揆諸前揭判例及說明意旨暨本諸「罪
    疑唯輕」之法則，自應為被告無罪之諭知。
據上論斷，應依刑事訴訟法第301 第1 項前段，判決如主文。
本案經檢察官丁○○到庭執行職務。
中　　華　　民　　國　　94　　年　　6 　　月　　17　　日
                  刑事第十庭審判長法  官     張世賢
                                  法  官     王啟明
                                  法  官     呂曾達
以上正本證明與原本無異。
如不服本判決，應於收受送達後10日內向本院提出上訴書狀。
中　　華　　民　　國　　94　　年　　6 　　月　　17　　日
　　　　　　　　　　　　　　　　　書記官     林慧君
